【裁判字號】    89,重訴,23
【裁判日期】    890511
【裁判案由】    返還租賃物
【裁判全文】
臺灣彰化地方法院民事判決  八十九年度重訴字第二十三號
    原      告  甲○○
    被      告  乙○○
右當事人間請求返還租賃物事件，本院判決如左：
    主    文
被告應將坐落彰化縣彰化市○○段第五五地號土地上如附圖所示甲部分面積０．０三
二二公頃鋼筋架造水泥磚造牆壁鐵皮屋頂房屋、乙部分面積０．０００三公頃鐵架蓄
水桶及Ａ─Ｂ、Ｃ─Ｄ─Ｅ連線之圍牆（寬度一二公分、高度一二０公分、總長度五
五．一五公尺）拆除後，並將面積０．二五六八公頃之土地全部交還原告。
訴訟費用由被告負擔。
本判決於原告以新台幣佰拾肆萬元供擔保後，得假執行。
    事    實
一、原告方面：
  (一)聲明：除擔保金額外，如主文所示。
  (二)陳述：原告所有坐落於彰化縣彰化市○○段五五地號之土地，出租予被告作為農
    業使用，於民國八十八年一月間原告發現被告於該土地上搭蓋鐵厝，並未作農業
    使用，乃於同年月二十二日寄發存證信函給被告，被告知悉後向原告表示係供己
    作農舍使用，並簽立切結書，承諾該筆土地只能作為農舍或農業使用，絕不作為
    工、商業使用，如有違反，願無條件終止租約，將土地返還給出租人原告。詎被
    告未遵守前開約定，未經原告同意擅自於該土地上增蓋鐵厝，並作為工廠使用，
    爰以起訴狀之送達為終止租賃契約之意思表示，依該切結書之約定及民法第四百
    五十五條之規定，請求被告將地上建物拆除，返還系爭土地予原告。
  (三)證據：提出土地登記簿謄本、存證信函、切結書等影本各一份及照片八張為證。
二、被告方面：
  (一)聲明：駁回原告之訴。
  (二)陳述：系爭土地伊原係向原告之公公吳文通所承租，該土地上之建物係農舍，原
    作為豬舍使用，自六十幾年起即未做農業使用，吳文通死亡後伊自八十二年起向
    原告承租系爭土地，伊雖有簽該切結書，但目前建物係住家兼做家庭代工使用，
    加工費用一個月一、二千元，伊並未作其他用途使用，故未違反切結書之約定。
    理    由
一、本件原告起訴主張：其所有坐落於彰化市○○段五五地號之土地，出租予被告作
    為農業使用，於八十八年一月間原告發現被告於該土地上搭蓋鐵厝，並未作農業
    使用，乃於同年月二十二日寄發存證信函給被告，被告知悉後向原告表示係供己
    作農舍使用，並簽立切結書，承諾該筆土地只能作為農舍或農業使用，絕不作為
    工、商業使用，如有違反，願無條件終止租約，將土地返還給出租人原告。詎被
    告未遵守前開約定，未經原告同意擅自於該土地上增蓋鐵厝，並作為工廠使用，
    爰以起訴狀之送達為終止租賃契約之意思表示，依該切結書之約定及民法第四百
    五十五條之規定，求為判決如訴之聲明所示等語。被告則以：系爭土地伊原係向
    原告之公公吳文通所承租，該土地上之建物係農舍，原作為豬舍使用，自六十幾
    年起即未做農業使用，吳文通死亡後伊自八十二年起向原告承租系爭土地，伊雖
    有簽該切結書，但建物目前係住家兼做家庭代工使用，加工費用一個月一、二千
    元，伊並未作其他用途使用，伊未違反切結書之約定等語置辯。
二、查原告主張坐落於彰化市○○段五五地號之土地，為其所有，出租予被告作為農
    業使用，八十八年一月間其發現被告於該土地上搭蓋鐵厝，並未作農業使用，乃
    於同年月二十二日寄發存證信函給被告，被告知悉後向原告表示係供己作農舍使
    用，並簽立切結書，承諾該筆土地只能作為農舍或農業使用，絕不作為工、商業
    使用，如有違反，願無條件終止租約，將土地返還給出租人原告等情，業據其提
    出土地登記簿謄本、存證信函、切結書及照片八張等為證，復為被告所不爭執，
    原告之主張堪信為真實。
三、又查，被告業已自承土地上之建物並未做農業使用，目前係住家兼做家庭代工，
    加工費用一個月一、二千元等語在卷，是依被告所立之切結書所載，既約定系爭
    土地僅得供農舍或農業使用，絕不得供工、商業之用，故被告將系爭土地上之建
    物除部分做為住家外，尚將一部分供從事家庭代工之工廠使用，此有照片附卷可
    稽，顯已逾越農業使用之必要範圍，自屬違反上開之約定，從而，被告辯稱：伊
    並未違反切結書之約定云云，洵無足採。
四、綜上所述，被告違反切結書之約定，將系爭土地作為工商使用，原告據此以起訴
    狀繕本之送達為終止契約之意思表示，依終止租賃契約後之租賃物返還請求權，
    請求被告拆除如主文第一項所示之建物、圍牆等，並返還全部土地予原告，即屬
    正當，應予准許。
五、假執行之宣告：原告陳明願供擔保，聲請宣告假執行，核無不合，爰酌定相當擔
    保金額准許之。
六、結論：原告之訴為有理由，依民事訴訟法第七十八條、第三百九十條第二項，判
    決如主文。
中      華      民      國    八十九    年      五      月      十一    日
                                        民事第一庭
~B法      官  黃倩玲
右為正本係照原本作成。
如對本判決上訴，應於判決送達後二十日內向本院提出上訴狀。
~B法院書記官  彭月美
中      華      民      國    八十九    年      五      月    十一一      日


司法院資訊處製作；財團法人民間司法改革基金會備份。
